臺灣新竹地方法院刑事判決
111年度訴字第73號
公  訴  人  臺灣新竹地方檢察署檢察官
被      告  曾郁涵




選任辯護人  洪惠平律師（法扶律師）
上列被告因違反毒品危害防制條例案件，經檢察官提起公訴（11
0年度偵字第13350、13866號），本院判決如下：
    主  文
曾郁涵所犯如附表各編號所示之罪，各處如附表各編號主文欄所
示之刑。應執行有期徒刑貳年拾月。
犯罪所得之沒收詳如附表各編號主文欄所示。
    犯罪事實
一、曾郁涵明知甲基安非他命係毒品危害防制條例第2條第2項第
    2款所規範之第二級毒品，依法不得持有、販賣，竟基於販
    賣第二級毒品甲基安非他命以牟利之犯意，於附表各編號所
    示之時間、地點，以如附表所示金額，販賣如附表各編號所
    示數量之甲基安非他命予姜月敏（詳如附表所示）。
二、案經新竹市警察局第二分局報請臺灣新竹地方檢察署檢察官
    偵查後起訴。
    理  由
壹、證據能力之認定
一、本件被告之供述，被告及辯護人並未主張係以不正方法取得
    或筆錄記載與實際所述不符合之情形而無證據能力，足認被
    告於警詢及偵查中之供述，均屬出於自由意識之陳述，無何
    任意性之瑕疵可指，應具有證據能力。
二、次按被告以外之人於審判外之言詞或書面陳述，除法律有規
    定者外，不得作為證據，刑事訴訟法第159條第1項固定有明
    文；惟被告以外之人於審判外之陳述，雖不符同法第159條
    之1至第159條之4之規定，而經當事人於審判程序同意作為
    證據，法院審酌該言詞陳述或書面陳述作成時之情況，認為
    適當者，亦得為證據；又當事人、代理人或辯護人於法院調
    查證據時，知有第159條第1項不得為證據之情形，而未於言
    詞辯論終結前聲明異議者，視為有前項之同意，刑事訴訟法
    第159條之5第1項、第2項亦定有明文。查本案被告以外之人
    於警詢及偵查中之指述、證述，暨卷內以其等記載為內容之
    文書證據，雖均屬被告以外之人於審判外之言詞陳述，然被
    告及辯護人就上開被告以外之人之審判外之陳述，於本院審
    理中並不爭執證據能力，復未曾於言詞辯論終結前聲明異議
    ；而本院審酌該等證人之證述作成時之情況，並無不能自由
    陳述之情形，亦無違法取證及證明力過低之瑕疵，且與待證
    事實具有關連性，認為以之作為證據應為適當，依前揭規定
    說明，自得為證據。
三、至本院下列所引用其餘非供述證據部分，被告及辯護人於本
    院均未主張排除該非供述證據之證據能力，且迄本院言詞辯
    論終結前均未表示異議，本院審酌前揭非供述證據之取得過
    程亦無何明顯瑕疵，且無顯有不可信之情況，認均有證據能
    力。
貳、實體部分
一、認定犯罪事實構成要件之證據及理由
（一）訊據被告曾郁涵就其所為上揭販賣第二級毒品犯行，均已
      於警詢、偵訊、本院準備程序及審理時坦承在卷（見他卷
      第40至42頁反面、78至79頁，本院卷第57至62、85至93頁
      ）。
（二）且經證人即購毒者姜月敏於警詢、偵訊時證述明確（見他
      卷第6至8、26至35頁反面、70至71頁）。
（三）並有新竹市警察局第二分局偵查隊偵查佐蔡依璋於110年9
      月5日製作之偵查報告1份（見他卷第2至2頁反面）、警方
      提示證人姜月敏遭查扣之手機中「被告曾郁涵」之大頭照
      、通訊軟體與「妙不可言」、「沒有成員」對話紀錄翻拍
      照片共18張（見他卷第11至20頁）、（被告曾郁涵）「存
      簿局號：000000-0、帳號：000000-0」客戶基本資料、中
      華郵政股份有限公司107年3月1日至107年5月31日客戶歷
      史交易清單各1份（見他卷第21至25頁）等資料在卷可參
      。
（四）綜上所述，被告前揭任意性自白足認與事實相符，應堪採
      信。本件事證明確，被告所為上揭販賣第二級毒品甲基安
      非他命之犯行均堪予認定，應分別予以依法論科。
二、新舊法比較：按行為後法律有變更者，適用行為時之法律，
    但行為後之法律有利於行為人者，適用最有利於行為人之法
    律，刑法第2條第1項定有明文。被告行為後，毒品危害防制
    條例第4條第2項、第17條第2項業於109年1月15日修正，並
    於同年7月15日生效。修正前毒品危害防制條例第4條第2項
    係規定：「製造、運輸、販賣第二級毒品者，處無期徒刑或
    7年以上有期徒刑，得併科新臺幣1千萬元以下罰金。」；修
    正後係規定：「製造、運輸、販賣第二級毒品者，無期徒刑
    或10年以上有期徒刑，得併科新臺幣1千5百萬元以下罰金。
    」又修正前毒品危害防制條例第17條第2項規定：「犯第4條
    至第8條之罪於偵查及審判中均自白者，減輕其刑。」，修
    正後之規定則為：「犯第4條至第8條之罪於偵查及歷次審判
    中均自白者，減輕其刑。」經為新舊法之比較後，因上開修
    正後毒品危害防制條例第4條第2項、第17條第2項之規定並
    未較有利於被告，故被告本案所為販賣第二級毒品之行為，
    應整體適用上開修正前毒品危害防制條例之規定，先予敘明
    。
三、論罪科刑：
（一）核被告所為，均係犯修正前毒品危害防制條例第4條第2項
      之販賣第二級毒品罪。其因販賣而持有第二級毒品之行為
      ，為販賣之高度行為所吸收，均不另論罪。
（二）被告所為6次販賣第二級毒品犯行，犯意各別、行為不同
      ，應予以分論併罰。
（三）減輕事由：按犯毒品危害防制條例第4條至第8條之罪，於
      偵查及審判中均自白者，減輕其刑，修正前毒品危害防制
      條例第17條第2項定有明文。查被告就上揭犯行，已分別
      於偵查中、本院準備程序及審理時坦承不諱，均有修正前
      毒品危害防制條例第17條第2項規定之適用，均應依法減
      輕其刑。
（四）刑之酌減：
　    按犯罪之情狀顯可憫恕，認科以最低刑度仍嫌過重者，得
      酌量減輕其刑，刑法第59條定有明文。所謂「顯可憫恕」
      ，係指被告之犯行有情輕法重之情，客觀上足以引起一般
      人同情，處以法定最低刑度仍失之過苛，尚堪憫恕之情形
      而言；又販賣第二級毒品罪之法定刑，依照修正前之規定
      ，為無期徒刑或7年以上有期徒刑，然同為販賣第二級毒
      品之人，其原因動機不一，犯罪情節未必盡同，或有大盤
      毒梟者，亦有中、小盤之分，甚或僅止於吸毒者友儕間為
      求互通有無之而交易者亦有之，其販賣行為所造成危害社
      會之程度自屬有異，法律科處此類犯罪，所設之法定最低
      本刑卻相同，不可謂不重。於此情形，倘依其情狀處以較
      輕之徒刑，即足以懲儆，並可達防衛社會之目的者，自非
      不可依客觀之犯行與主觀之惡性二者加以考量其情狀，是
      否有可憫恕之處，適用刑法第59條之規定酌量減輕其刑，
      期使個案裁判之量刑，能斟酌至當，符合比例原則。經查
      ，本案被告販賣第二級毒品犯行，販賣對象僅1人，且數
      量及金額非高，顯與一般大盤之毒梟欲藉販賣毒品牟取暴
      利之情形有別，其販賣毒品之行為雖不可取，自其犯案情
      節觀之，本院認為縱依上揭規定減輕其刑後之最低刑度，
      猶嫌過重，實有情輕法重之情形，難謂符合罪刑相當性及
      比例原則，更無從與大量毒品販賣者之惡行有所區隔，是
      其犯罪情狀相較於法定之重刑，在客觀上足以引起一般人
      之同情，爰依刑法第59條之規定酌量減輕其刑，並依法遞
      減之。
（五）爰審酌被告之刑事前案紀錄（參見臺灣高等法院被告前案
      紀錄表），及其明知甲基安非他命為第二級毒品，竟仍加
      以販賣，助長施用毒品惡習，並足以使施用者導致精神障
      礙與性格異常，甚至造成人民生命健康受損之成癮性及危
      險性，其不僅戕害國人身體健康，且有危害社會安全之虞
      ，所生危害非輕，兼衡被告犯後坦承犯行，已知其所為於
      法有違之犯後態度，及審酌其行為次數、販賣對象僅1人
      ，販賣毒品之數量、金額非高，並衡酌被告自陳之智識程
      度、家庭狀況、工作情況等一切情狀，分別量處如附表各
      編號主文欄所示之刑；復審酌被告所犯上開6罪之犯罪類
      型、情節、手段、侵害法益、對象、人數、各罪相隔時間
      等因素，依各該罪合併後之不法內涵、罪責原則及合併刑
      罰所生效果等，定其應執行之刑如主文所示。
四、沒收：
（一）被告就附表各編號所示販賣第二級毒品所收取之各次對價
      ，均屬被告之犯罪所得，未據扣案，且均核無刑法第38條
      之2第2項得不予宣告沒收之情形，自應依刑法第38條之1
      第1項、第3項規定，於其所犯各該罪之主文項下宣告沒收
      之，並於全部或一部不能沒收或不宜執行沒收時，追徵其
      價額。
（二）被告持以供本案犯行所用之行動電話，並未扣案，且被告
      於審理時供稱該手機已經不見了等語（見本院卷第91頁）
      ，從而，該手機現存何處、是否滅失均不明，復非違禁物
      或價值昂貴之物，且宣告沒收、追徵徒增日後執行困難，
      應認欠缺刑法上之重要性，爰不予宣告沒收或追徵其價額
      ，附此敘明。
據上論斷，應依刑事訴訟法第299條第1項前段，判決如主文。
本案經檢察官洪期榮提起公訴，經檢察官陳中順到庭執行職務。
中    華    民    國    111    年     4    月    26   日
                  刑事第八庭 審判長法  官  廖素琪
                                   法  官  潘韋廷
                                   法  官  林哲瑜
以上正本證明與原本無異。　　　　　　　　　　　　　　　　
如不服本判決應於收受判決後20日內向本院提出上訴書狀，並應
敘述具體理由。其未敘述上訴理由者，應於上訴期間屆滿後20日
內向本院補提理由書（均須按他造當事人之人數附繕本）「切勿
逕送上級法院」。
中　　華　　民　　國　　111 　年　　4 　　月　　27　　日
                                   書記官  胡家寧
附錄論罪科刑法條：
修正前毒品危害防制條例第4條第2項：
製造、運輸、販賣第二級毒品者，處無期徒刑或7年以上有期徒
刑，得併科新臺幣1千萬元以下罰金。 

附表：

編號 交易時間 交易地點 交易金額 （新臺幣） 毒品重量 主    文 1 107年4月1日 晚上5時40分 新竹市東門街曾郁涵租屋處 4,516元 4公克 曾郁涵販賣第二級毒品，處有期徒刑壹年拾壹月。 未扣案之犯罪所得新臺幣肆仟伍佰壹拾陸元沒收，於全部或一部不能沒收或不宜執行沒收時，追徵其價額。 2 107年4月3日 凌晨0時 同上 2,258元 2公克 曾郁涵販賣第二級毒品，處有期徒刑壹年拾月。 未扣案之犯罪所得新臺幣貳仟貳佰伍拾捌元沒收，於全部或一部不能沒收或不宜執行沒收時，追徵其價額。 3 107年4月24日 晚上10時29分 同上 1,129元 1公克 曾郁涵販賣第二級毒品，處有期徒刑壹年拾月。 未扣案之犯罪所得新臺幣壹仟壹佰貳拾玖元沒收，於全部或一部不能沒收或不宜執行沒收時，追徵其價額。 4 107年4月28日 下午1時22分 同上 4,516元 4公克 曾郁涵販賣第二級毒品，處有期徒刑壹年拾壹月。 未扣案之犯罪所得新臺幣肆仟伍佰壹拾陸元沒收，於全部或一部不能沒收或不宜執行沒收時，追徵其價額。 5 107年4月28日 晚上10時10分 同上 2,258元 2公克 曾郁涵販賣第二級毒品，處有期徒刑壹年拾月。 未扣案之犯罪所得新臺幣貳仟貳佰伍拾捌元沒收，於全部或一部不能沒收或不宜執行沒收時，追徵其價額。 6 107年4月30日 晚上6時40分 同上 5,645元 5公克 曾郁涵販賣第二級毒品，處有期徒刑壹年拾壹月。 未扣案之犯罪所得新臺幣伍仟陸佰肆拾伍元沒收，於全部或一部不能沒收或不宜執行沒收時，追徵其價額。